臺灣臺北地方法院刑事判決　　　　　　 95年度交易字第912號
公　訴　人　臺灣臺北地方法院檢察署檢察官
被　　　告　乙○○
上列被告因過失重傷害案件，經檢察官提起公訴（95年度偵字第
25914 號），本院判決如下：
    主  文
乙○○因過失傷害人，處有期徒刑肆月，如易科罰金，以新臺幣
壹仟元折算壹日。
    事  實
一乙○○於民國九十五年十一月二日上午九點四十分至臺北市○○區○○街四一九號使其所有之汽車進行保養，其於汽車保養
  完畢坐於駕駛座，接受該廠員工甲○○報告保養清潔情形後，
  原應於關閉車門前確認車門附近無障礙物，始得關閉車門，以
  避免使人受傷，當時又無不能注意之情狀，竟因不滿該廠清潔
  不周而疏於注意，在甲○○左手伸入駕駛座車門開啟之車內向
  其拿取簽收單據未及伸出車門外之際，貿然用力關門，使甲○○之左手小指遭駕駛座車門夾住，而受有左側末端小指創傷性
  截肢約零點五公分之傷害。
二案經甲○○訴由臺北市政府警察局松山分局報請臺灣臺北地方
  法院檢察署檢察官偵查起訴。
    理  由
一程序事項：被告以外之人於審判外之言詞或書面陳述，除法律
  有規定者外，不得作為證據，刑事訴訟法第一百五十九條第一
  項固有明文；惟被告以外之人於審判外之陳述，雖不符同法第
  一百五十九條之一至之四規定，而經當事人於審判程序同意作
  為證據，法院審酌該言詞陳述或書面陳述作成時之情況，認為
  適當者，亦得為證據。又當事人、代理人或辯護人於法院調查
  證據時，知有第一百五十九條第一項不得為證據之情形，而未
  於言詞辯論終結前聲明異議者，視為有前項之同意，同法第一
  百五十九條之五亦定有明文。本件公訴人及被告乙○○於本院
  準備程序及審判程序中對於本案相關證人於偵查中之證述暨其
  他相關具傳聞性質之證據資料之證據能力，均表示沒有爭執，
  且迄於言詞辯論終結前亦未聲明異議。本院審酌本案證人之陳
  述及證據資料作成時之情況，核無違法取證或其他瑕疵，認為
  以之作為證據為適當，前述證人於審判外之陳述及相關證據資
  料，自得做為證據。
二認定犯罪事實所憑之證據及理由：被告乙○○雖坦承在前述時
  間、地點坐於駕駛座內，及告訴人甲○○遭其所有之汽車車門
  夾傷等事實，惟否認有過失傷害犯行，辯稱：車門是告訴人自
  己關上的，其在上車之前就已經簽好收據交給告訴人，要綁安
  全帶時發現車窗有污垢，才聽到告訴人說手被車門夾到，且該
  廠有要求員工交車時要幫客人關車門云云。本院認為：
(一)證人即告訴人甲○○於本院審理時結證稱：九十五年十一月二
  日早上被告到北都豐田汽車保養廠做新車保養，當天被告一進
  保養廠就問其保養要多少錢，其告稱要一千六百五十元，有換
  四罐機油及油心，被告說怎麼這麼貴，他的業務代表說只要一
  千元左右，其告稱是公司規定新車一定要換四罐機油，並已扣
  除工資，被告就接受保養。一個小時後，被告返回該廠後先去
  結帳，其帶領被告查看車子是否清洗好，在將車外清潔項目點
  交給被告時沒拿洗車卡逐項點交，在被告坐上駕駛座後，其準
  備點交車內清潔項目時，才用左手取下掛在後視鏡上的洗車卡
  ，依洗車卡之項目逐一向被告說明內部已經清潔完畢的位置，
  並請被告簽名，被告很不屑的簽了英文姓名之後，用左手把洗
  車卡往上揚，其伸手去拿洗車卡，就在其準備將手伸出車門時
  ，被告把車門關上，其手指被靠近ＡＢ柱該側車門夾到後就斷
  了，因為手被夾住後有縮回來，沒有卡在車門上，所以不知道
  正確位置在那裡，也沒看到血噴到車子何處，被告壓傷其手指
  後立刻把車窗搖下來，趕快下車，並說抱歉，用手帕把我手包
  起來，但因其並沒有大叫或是有強烈反應，所以人家認為其沒
  怎樣，後來由旁邊的人報告廠長（本院審判筆錄第六頁至第十
  頁）等語。
(二)證人即北都豐田汽車保養廠廠長丁○○於本院審理時結證稱：
  其於外面技術人員在喧揚說有人受傷，才到交車的地方去，看
  到被告把告訴人受傷的那隻手舉高，用手帕包著，並向其說告
  訴人受傷，其遂派技術人員送告訴人到醫院，之後被告向其說
  不好意思，夾傷了員工的手，並且交付幾千元，其將錢返還被
  告，用自己的錢給送告訴人到醫院的同事（本院審判筆錄第十
  頁至第十二頁）等語。
(三)證人即北都豐田汽車保養廠員工丙○○於本院審理時結證稱：
  其係北都豐田汽車撫遠廠引擎技師，九十五年十一月二日早上
  九點四十分在保養廠電腦前輸入完工資料，並未看到告訴人手
  指受傷的過程，聽到組長葉清富、引擎人員楊俊隆說，告訴人
  為什麼在甩手，手在流血，抬頭只看到告訴人站在被告的車旁
  ，車門關起來後告訴人在甩手，受指慢慢的滲流出血，不能確
  認是何人關車門，被告下車用手帕將告訴人受傷的手摀住後，
  叫現場人員把告訴人送去醫院並且付了幾千元的醫藥費給廠長
  ，並對廠長丁○○說抱歉（本院審判筆錄第三頁至第六頁）等
  語。
(四)依國防醫學院三軍總醫院附設民眾診療服務處九十五年十一月
  二日出具之639290號診斷證明書及本院當庭勘驗之結果可知，
  告訴人受傷之部位為左手小指末端自指尖約零點五公分處。則
  告訴人既係遭汽車駕駛座車門夾傷，自無使用左手關閉車門，
  而將左手小指停留於車門外緣致遭夾傷之可能，更不可能有將
  左手小指停留於車頂下方車門位置，而以右手繞過身體前方關
  閉車門，或將左手小指停留於車門外緣，卻於以右手關閉車門
  時不知移位，任令自己之手指被夾傷等情形存在，被告所辯關
  於告訴人是自己關閉車門一節，顯與常情有違，況被告於檢察
  官訊問時亦供稱當時其確有將車門帶上（偵卷第二十一頁），
  足證被告有關閉車門之行為，告訴人之證言應可採信。其次，
  綜合證人丁○○及丙○○之前述證言可知，告訴人手指受傷當
  時站在被告之汽車旁，且被告於告訴人受傷送醫後，向證人丁○○表示對於其夾傷告訴人之行為感到抱歉，並交付數千元予
  證人丁○○作為醫藥費。倘告訴人手指受傷當時並非被告關閉
  車門，被告主觀上又未認為是自己關閉車門夾傷告訴人，縱使
  被告基於仁愛精神關心告訴人之傷勢，至多為告訴人包紮手指
  ，呼喚其他人員協助將告訴人送醫即可，無須以「夾傷了員工
  的手」一事向證人丁○○表示抱歉，甚至主動支付數千元醫藥
  費。綜上所述，被告於告訴人左手未及伸出車門外之際，確有
  關閉車門致告訴人左手小指遭車門夾傷之行為，本件證據明確
  ，其犯行已堪認定。
三論罪科刑之依據：核被告乙○○所為，犯刑法第二百八十四條
  第一項前段過失傷害罪。又刑法第十條第四項規定：稱重傷者
　，謂下列傷害：一毀敗或嚴重減損一目或二目之視能。二毀敗
  或嚴重減損一耳或二耳之聽能。三毀敗或嚴重減損語能、味能
  或嗅能。四毀敗或嚴重減損一肢以上之機能。五毀敗或嚴重減
  損生殖之機能。六其他於身體或健康，有重大不治或難治之傷
  害。經本院當庭勘驗結果，告訴人左手小指雖確較右手小指短
  少約零點五至一公分，告訴人亦陳稱經醫師診斷結果將永遠短
  少約零點五公分，而屬不治之情形，惟告訴人另陳稱醫師認該
　小指應可回復以前之功能，左手之功能並未減損，既非刑法第
  十條第四項第四款所稱「毀敗」或「嚴重減損」之情形，亦非
  屬同條項第四款所稱「重大」之傷害，公訴意旨認告訴人所受
  傷害構成重傷，而論以同條項後段之過失重傷害罪，尚有誤會
  ，惟起訴之基本事實相同，應依刑事訴訟法第三百條規定，變
  更起訴法條。本院審酌被告於事發當時雖為告訴人包紮，並協
  助將告訴人送醫，惟其於本案進入偵查程序至本院審理時均否
  認犯行，編造違背常理之辯解，至今尚未與告訴人達成和解，
  及告訴人所受傷害雖未達刑法所定重傷之標準，但尚非輕微等
  一切情狀，量處如主文所示之刑，並諭知易科罰金之折算標準
  。
三適用之法條：刑事訴訟法第二百九十九條第一項前段、第三百
  條，刑法二百八十四條第一項前段、第四十一條第一項前段，
  刑法施行法第一條之一。
本案經檢察官熊南彰到庭執行職務
中　　華　　民　　國　　96　　年　　4 　　月　　27　　日
　　　　　　　　　刑事第十五庭  審判長法  官　楊台清
                                      法  官  吳麗英
                                      法  官  邱蓮華
上正本證明與原本無異。
如不服本判決，應於判決送達後10日內，向本院提出上訴狀。
                                      書記官  王黎輝
中　　華　　民　　國　　96　　年　　4 　　月　　27　　日
附錄論罪科刑法條
刑法第284條第1項
因過失傷害人者，處六月以下有期徒刑、拘役或五百元以下罰金
。致重傷者，處一年以下有期徒刑、拘役或五百元下罰金。
